【裁判字號】    97,訴,1407
【裁判日期】    971210
【裁判案由】    違反毒品危害防制條例
【裁判全文】
臺灣屏東地方法院刑事判決              97年度訴字第1407號
公  訴  人  臺灣屏東地方法院檢察署檢察官
被      告  甲○○
                    現於臺灣屏東監獄竹田分監
上列被告因違反毒品危害防制條例案件，經檢察官提起公訴（97
年度毒偵字第1963號），被告於準備程序就被訴事實為有罪之陳
述，本院合議庭裁定由受命法官獨任逕行簡式審判程序，並予判
決如下：
    主  文
甲○○施用第一級毒品，累犯，處有期徒刑壹年陸月；又施用第
二級毒品，累犯，處有期徒刑陸月。應執行有期徒刑壹年拾月。
    事  實
一、甲○○曾於民國87年間，因施用毒品案件，經本院先後裁定
    送觀察勒戒及強制戒治後，於88年5 月6 日停止戒治釋放，
    所餘期間付保護管束，迄88年10月23日期滿未經撤銷停止戒
    治而執行完畢，並由臺灣屏東地方法院檢察署檢察官以88年
    度戒毒偵字第108 號為不起訴處分確定。89年間，其又因施
    用毒品案件，為臺灣屏東地方法院檢察署檢察官聲請本院裁
    定送強制戒治獲准，並另向本院提起公訴，其受強制戒治部
    分，於90年8 月2 日停止戒治釋放，所餘期間付保護管束，
    迄91年3 月6 日期滿未經撤銷停止戒治而執行完畢；其受起
    訴部分，則由本院以89年度易字第1354號判決判處有期徒刑
    1 年確定，迄91年12月1 日執行完畢。93年間，其又因施用
    毒品案件，經本院以93年度訴字第549 號判決判處應執行有
    期徒刑2 年（施用第一級毒品部分為有期徒刑1 年4 月，施
    用第二級毒品部分為有期徒刑10月），經上訴臺灣高等法院
    高雄分院以94年度上訴字第418 號判決改判處施用第二級毒
    品部分為有期徒刑1 年，其他上訴駁回，並定應執行有期徒
    刑2 年2 月確定。94年間，其再因施用毒品案件，為本院以
    94年度訴字第1128號判決判處應執行有期徒刑1 年確定。上
    開2 判決所處之刑再經本院以96年度聲減字第1225號裁定減
    刑，並分別定應執行有期徒刑1 年1 月及6 月確定後接續執
    行，迄96年12月30日縮刑期滿執行完畢。
二、詎仍不知戒除毒癮，明知海洛因及甲基安非他命業經行政院
    公告列為毒品危害防制條例第2 條第2 項之第一級毒品及第
    二級毒品，不得持有、施用，(一)竟基於施用第一級毒品海洛
    因之犯意，於97年8 月31日12時許，在屏東縣內埔鄉○○村
    ○○路440 號友人住處，以將微量海洛因摻入放入香煙內，
    再點燃香煙使之產生煙霧後加以吸食之方式，施用海洛因1
    次；(二)復又基於施用及第二級毒品甲基安非他命，於97年8
    月31日12時至13時許，在上開友人住處，以將甲基安非他命
    置入玻璃球內燒烤吸食所生煙霧之方式，施用甲基安非他命
    1 次。嗣甲○○竊盜案遭屏東地方法院檢察署發佈通緝，為
    警於97年8 月31日下午3 時20分許，在上開處所緝獲，且經
    其同意採集尿液送請鑑驗，結果嗎啡（海洛因代謝物）及甲
    基安非他命俱呈陽性反應，並扣得不詳白色粉末1 包（編號
    B00000000 號，檢驗前淨重0.063 公克、檢驗後淨重0.052
    公克）及第四級毒品甲基麻黃鹼1 包（編號B00000000 號，
    檢驗前淨重0.065 公克、檢驗後淨重0.05 5公克）。
二、案經屏東縣政府警察局屏東分局報告屏東地方法院檢察署檢
    察官偵查起訴。
    理  由
一、本件被告甲○○所犯係死刑、無期徒刑或最輕本刑為3 年以
    上有期徒刑以外之罪，亦非屬臺灣高等法院管轄第一審之案
    件，其於準備程序中就被訴事實為有罪之陳述，經本院告知
    簡式審判程序之旨，並聽取當事人意見後，經本院合議庭依
    刑事訴訟法第273 條之1 第1 項規定裁定由受命法官獨任進
    行簡式審判程序。又簡式審判程序之證據調查，依刑事訴訟
    法第273 條之2 規定，不受同法第159 條第1 項審判外陳述
    排除之限制；再被告對於卷內各項證據亦不爭執證據能力，
    復無事證顯示有何違法取得或類此瑕疵之情，故卷內所列各
    項證據，自得作為證據，合先敘明。
二、上開事實，業據被告甲○○於本院審理時坦承不諱，且被告
    為警所採集之尿液檢體，經送請臺灣檢驗科技股份有限公司
    檢驗結果，嗎啡及甲基安非他命均俱呈現陽性反應無誤，有
    上開公司濫用藥物尿液第KＺ000000000000號檢驗報告、尿液
    採證編號姓名對照表、勘查採證同意書、尿液初步檢驗報告
    等各1 份附卷可稽（參警卷第14至16頁、偵卷第9 頁）在卷
    可稽，足見被告上開自白，確與客觀事實相符，堪予採認。
三、按92年7 月9 日新修正之毒品危害防制條例刪除二犯及三犯
    之規定，一改修法前繁雜之處遇程式，僅將施用毒品者簡化
    區分為初犯、再犯，並認施用毒品者係屬病患性犯人，以觀
    察、勒戒戒除其身癮，並以強制戒治去除其心癮。經觀察、
    勒戒或強制戒治執行完畢釋放後，若係5 年後再犯該條例第
    10條施用毒品罪者，與同條例第20條第1 項、第2 項關於「
    初犯」之處理方式相同，檢察官應先聲請法院裁定令被告入
    勒戒處所觀察、勒戒，並視有無繼續施用毒品傾向，決定應
    予釋放、為不起訴之處分，或應聲請法院裁定令入勒戒處所
    強制戒治；若係5 年內「再犯」同條例第10條施用毒品罪者
    ，依同條例第23條第2 項規定，檢察官則應依法追訴。觀諸
    該條例第20條第3 項之修正理由：「觀察、勒戒或強制戒治
    5 年後再犯者，顯見前所實施之觀察、勒戒或強制戒治已足
    以遮斷其施用毒品之癮，為期自新及協助其戒除毒癮，對此
    5 年後再犯者，爰明定仍適用初犯之規定，先經觀察、勒戒
    、強制戒治之程式」及同條例第23條第2 項之修正理由：「
    為配合簡化施用毒品犯之刑事處遇程式，並鑑於經觀察、勒
    戒或強制戒治執行完畢釋放後5 年內再犯者，其再犯率甚高
    ，原據以實施之觀察、勒戒及強制戒治既已無法收其實效，
    自應施以刑事處遇」，顯然如施用毒品者係前經觀察、勒戒
    或強制戒治等治療程式執行完畢5 年後，始再施用毒品之「
    初犯」，因前所執行之觀察、勒戒或強制戒治已足收戒除毒
    癮之效，自應重新執行觀察、勒戒或強制戒治等治療程式，
    並於治療程式執行完畢後，由檢察官為不起訴處分，毋庸對
    之追訴處罰；反之，在「再犯」之情形，因其先前所為治療
    程序顯未能收戒斷毒癮之效，且考量施用毒品者之再犯率偏
    高，乃簡化其刑事處遇程式，而逕予追訴處罰，不再施以治
    療程式。參酌上開立法理由，修正毒品危害防制條例就施用
    毒品者，祇於「初犯」及「5 年後再犯」二種情形，有其追
    訴條件之限制，即須於初犯經觀察、勒戒或強制戒治釋放後
    ，5 年內均無施用毒品之行為，始能認其前所實施之觀察、
    勒戒或強制戒治已足遮斷毒癮，而得於5 年後再犯時，再予
    適用初犯之規定，重行觀察、勒戒等程式。倘5 年內已經再
    犯，被依法追訴處罰，縱其第3 次（或第3 次以上）施用毒
    品之時間在初犯釋放5 年以後，即與「5 年後再犯」之情形
    有別，且因已於「5 年內再犯」，顯見其再犯率甚高，原實
    施觀察、勒戒或強制戒治，已無法收其實效，而無5 年戒斷
    期之存在，自無再經觀察、勒戒及強制戒治之必要，應由檢
    察官逕行起訴，始符新法修正之本旨。查本件被告87年間，
    因施用毒品案件，經本院先後裁定送觀察勒戒及強制戒治後
    ，於88年5 月6 日停止戒治釋放，所餘期間付保護管束，迄
    88 年10 月23日期滿未經撤銷停止戒治而執行完畢，並由臺
    灣屏東地方法院檢察署檢察官以88年度戒毒偵字第108 號為
    不起訴處分確定。89年間，其又因施用毒品案件，為臺灣屏
    東地方法院檢察署檢察官聲請本院裁定送強制戒治獲准，並
    另向本院提起公訴，其受強制戒治部分，於90年8 月2 日停
    止戒治釋放，所餘期間付保護管束，迄91年3 月6 日期滿未
    經撤銷停止戒治而執行完畢，然從最近一次強制戒治執行完
    畢起算（即第2 次），被告未滿5 年，又於93年及94年間再
    度施用毒品，並由法院判處有期徒刑確定，被告於上開觀察
    勒戒執行完畢後，既曾於5 年內再犯毒品危害防制條例第10
    條之罪，並業經判刑確定，本次被告復行觸犯毒品危害防制
    條例第10條之罪，自非屬毒品危害防制條例第20條第3 項所
    定「5 年後再犯」之情形，而應依法追訴處罰。綜此，本件
    事證已臻明確，被告施用毒品海洛因之犯行，均洵堪認定。
四、按海洛因、甲基安非他命，分別係毒品危害防制條例所定之
    第一級毒品、第二級毒品。核被告甲○○所為，係犯毒品危
    害防制條例第10條第1 項之施用第一級毒品罪及同條第2 項
    之施用第二級毒品罪。又被告持有第一、二級毒品之行為分
    別為施用第一、二級毒品之犯行所吸收，不另論罪。其所犯
    上開兩罪，犯意各別，行為互殊，應分論併罰。又被告前有
    如事實欄所示之科刑及執行情形，有臺灣高等法院被告前案
    記錄表附卷足憑，其於刑之執行完畢後5 年內，再犯本件有
    期徒刑之2 罪，為累犯，均應依法加重其刑。爰審酌被告前
    已因施用毒品犯行經強制戒治，竟仍故態復萌，復行施用毒
    品不輟，無視於毒品對於自身健康之戕害及國家對於杜絕毒
    品犯罪之禁令；惟衡酌施用毒品係屬自戕行為，被告犯罪手
    段尚屬平和，亦未因此而危害他人，所生損害尚非鉅大，暨
    施用毒品者均有相當程度之成癮性及心理依賴，其犯罪心態
    與一般刑事犯罪之本質並不相同，應側重適當之醫學治療及
    心理矯治為宜，且被告犯後坦承犯行，態度良好等一切情狀
    ，酌情量處如主文所示之刑及定應執行刑，以資懲儆。至臺
    灣屏東地方法院檢察署扣押物品清單（見本院卷第13頁）雖
    載有本件扣案物2 包為第一級毒品海洛因等語，惟該2 包白
    色粉末經送請高雄市立凱旋醫院濫用藥物成品檢驗鑑定書以
    化學呈色法及氣相層析質普儀分析法檢驗，結果編號B00000
    000 號之白色粉末呈第四級毒品甲基麻黃鹼陽性反應，編號
    B00000000 號之白色粉末未檢出有毒品成分反應，此有該院
    97年9 月15日高市凱醫驗字第8217號檢驗報告1 紙附卷可稽
    （見偵卷第17頁），均非呈海洛因陽性反應，又高雄市立凱
    旋醫院係專業之鑑定機構，其鑑驗儀器較為精密，且其鑑驗
    方法亦較為周詳，本院因認應以該院之鑑定結果為認定之依
    據，是編號B00000000 號之白色粉末1 包應係第四級毒品甲
    基麻黃鹼，編號B00000000 號之白色粉末非毒品危害防制條
    例所列之毒品，故臺灣屏東地方法院檢察署扣押物品清單顯
    係誤載，又上開扣案之第四級毒品甲基麻黃鹼，依毒品危害
    防制條例第18條第1 項中段及同條例施行細則第11條之1 之
    規定，僅能由查獲機關以行政處分之「沒入銷燬」程序處理
    ，不得由法院諭知「沒收銷燬」之刑事處分，故扣案之甲基
    麻黃鹼，既屬第四級毒品，自無從由法院依該條項規定諭知
    沒入銷燬，且本件被告甲○○亦非犯毒品危害防制條例第19
    條第1 項所列之罪，亦無從依該條之規定宣告沒收；另扣案
    編號B00000000 號非毒品危害防制條例所列之毒品白色粉末
    1 小包，雖為被告所有，惟並無積極證據證明與本件犯行有
    關，爰不為沒收之諭知，併此敘明。
據上論斷，應依刑事訴訟法第299 條第1 項前段、第273 條之1
第1 項，毒品危害防制條例第10條第1 項、第2 項，刑法第11條
前段、第47條第1項、第51條第5 款，判決如主文。
本案經檢察官劉文賓到庭執行職務。
中    華    民    國    97    年    12    月    10    日
                  刑事第三庭    法  官  陳怡先
以上正本證明與原本無異。
如不服本判決應於收受判決後10日內向本院提出上訴書狀，並應
敘述具體理由；其未敘述上訴理由者，應於上訴期間屆滿後20日
內向本院補提理由書（均須按他造當事人之人數附繕本）「切勿
逕送上級法院」。
中    華    民    國    97    年    12    月    10    日
                                 書記官 郭松菊
附錄犯罪所犯法條
毒品危害防制條例第10條
施用第一級毒品者，處6月以上5年以下有期徒刑。
施用第二級毒品者，處3年以下有期徒刑。


司法院資訊處製作；財團法人民間司法改革基金會備份。
